臺灣高等法院臺中分院刑事判決　　　　　　　　　　九十三年度上易字第五六二號
　　上　訴　人
　　即　被　告　甲○○
右上訴人因侵占案件，不服臺灣台中地方法院九十二年度易字第二八七四號中華民國
九十三年四月十三日第一審判決（起訴案號：臺灣台中地方法院檢察署九十二年度偵
字第一五七六六號），提起上訴，本院判決如左：
      主  文
上訴駁回。
    事實及理由
一、犯罪事實：
    甲○○於民國八十五年間曾因侵占案件，經本院判處有期徒刑一年確定，於八十
    七年五月九日執行完畢。緣八十八年六月起至八十九年十二月止，甲○○在張世
    均（原名張俊雄）所經營，位於臺中縣豐原市○○街三六一號之「乙○○○股份
    有限公司」（以下簡稱點將公司）擔任總經理，點將公司於八十九年十二月底結
    束營業時，因積欠部分員工薪資無力發放，張世均遂於九十年二月十九日，將公
    司所有之平導軌數控車床光機二台（指不含控制器之機器，型號四四○乘七五○
    ），交予公司廠務經理陳鴻民及廠務副理盧俊旭，請其二人代為轉售，以將所賣
    得價金抵充點將公司積欠員工之薪資，然因該二部機器體積龐大，陳鴻民、盧俊
    旭一時無法將機器售出，遂於九十年八、九月間，委請甲○○代為保管並尋覓存
    放地點伺機出售，甲○○收受上開機器而持有後，乃將上開機器置放於其友人楊
    錫金位於臺中縣神岡鄉之工廠，詎甲○○因積欠楊錫金債務無力償還，竟基於意
    圖為自己不法所有之犯意，於九十二年三月二十日，將上開代保管而持有之機器
    二台，以變異持有為所有之意思，予以侵占入己，擅自讓售予楊錫金，以扣抵其
    積欠楊錫金之私人債務。嗣因張世均發覺有異，始循線查悉上情。
二、認定犯罪事實所憑證據和理由：
  (1)上訴人即被告甲○○（以下簡稱被告）坦承右揭機器為點將公司所有，由陳鴻民
    及盧俊旭交付予其持有保管並伺機出售，以抵充點將公司積欠員工之薪資，嗣於
    九十二年三月二十日簽立右揭機器之授權讓渡書予楊錫金等情。
  (2)右揭機器二台係點將公司所有，並於前揭時、地交付予陳鴻民、盧俊旭代為轉售
    ，以將所賣得價金抵充點將公司積欠員工之薪資，嗣陳鴻民、盧俊旭又委請被告
    代為保管並伺機出售等情，業據證人張世均即告訴人點將公司之負責人於偵查及
    原審審理中指證綦詳，並經證人陳鴻民、盧俊旭於偵查及原審審理中證述明確，
    復有送貨單一紙在卷可按，堪認被告確有持有前揭他人財物之事實。
  (3)被告將上開機器置放存於楊錫金處，並於九十二年三月二十日與楊錫金簽立上開
    機器授權讓渡書等情，業據證人楊錫金於偵查中證述在卷，並證稱：「他（指被
    告）在去年有做大陸生意，因沒錢跟我借錢，借了二百五十萬，他有還五十萬，
    他寫讓渡書的原因是他欠我的錢無法還」、「他錢借去很久沒還，我們找他要錢
    ，他才將機器讓給我」、「（你將機器賣掉甲○○知情嗎）我沒告訴他，因為他
    有寫同意書」等語（見偵查卷第三十六頁），又被告亦坦承：「寫這張授權書讓
    他有權利可以處分這兩台機器」等語（見原審卷第九十一頁），復有授權讓渡書
    、統一發票各一紙及照片二幀在卷可稽，堪認被告確有將上開機器處分之事實。
三、對於被告辯解本院的判斷：
    被告否認有何侵占犯行，辯稱：伊原本計劃將機器加工組裝完成，用以售得較高
    之價錢，惟因楊錫金財務發生危機，為確立與楊錫金之債務關係，方與楊錫金簽
    立讓渡書，伊並未同意楊錫金將出售所得扣抵伊積欠楊錫金之債務，況伊亦係點
    將公司員工，點將公司亦有積欠伊薪資，點將公司既已同意伊將上開機器伺機出
    售，故伊係有權處分該機器，伊並無侵占之犯意云云。經查：
  (1)刑法第三百三十五條第一項規定之侵占罪，以意圖為自己或第三人不法之所有，
    而侵占自己持有他人之物為構成要件；所稱「意圖」，即期望之意，亦即犯罪之
    目的，與責任要素之故意有別；意圖為自己或他人不法之所有，為該罪之特別構
    成要件，因而該罪除須有侵占自己持有他人之物之犯罪故意外，尚須具有特定之
    「意圖」，屬目的犯（最高法院九十二年度台非字第二二○號判決意旨參照）。
    而受託持有他人財物之人，於處分財物之際，是否係為圖自己或第三人不法之所
    有，本係其內心意思，除行為人自白外，自應透過外在所顯現的客觀事實，即行
    為人持有財物之原因關係、處分財物之目的、過程等情況證據綜合審認。本件被
    告迄原審辯論終結前，仍未將處分機器所得款項交付予陳鴻民等人，又被告將上
    開機器置放於楊錫金處近一年餘，期間並未對機器加工，該機器仍係未加裝控制
    器之俗稱「光機」，再被告係於楊錫金對之催討債務時始簽立前揭讓渡書，而被
    告積欠楊錫金之本息達二百七十萬元，復未有何行為以確保可領取出售機器之價
    款等情，業據被告於原審審理時供承在卷（見原審卷第十七、九十一頁），苟被
    告確計劃將機器加工以提高價值求售，何以既已延宕近一年餘仍未對機器加工出
    售，而竟於楊錫金催討債務後，旋將上揭機器率予處分，被告所辯欲加工求售云
    云顯與事實相左；再證人楊錫金明確證稱被告簽立讓渡契約書係為扣抵債務，業
    如前述，且楊錫金及被告既均財務困難，該機器之價值復顯不足清償被告債務，
    又被告亦未有何行為足資確保可領取出售機器所得價款，則自被告與楊錫金之交
    易過程觀察，足認被告與楊錫金簽立讓渡契約書時，主觀上並無由楊錫金處受領
    價款之意思，益見被告將機器讓售予楊錫金之行為，其目的確係為抵償個人債務
    。至點將公司及陳鴻民、盧俊旭固曾同意被告將前揭機器伺機出售，以所賣得之
    價金抵充點將公司積欠員工之薪資，已如前述，然上開表示，充其量僅係授與被
    告有代為出售前揭機器之處分權而已，非謂被告可獨自享有處分前揭機器之利益
    ，而被告既迄今仍未將上開處分前揭機器之利益交付點將公司或陳鴻民、盧俊旭
    等人，被告顯係意圖為自己不法之所有，至臻明確。
  (2)綜上所述，本案事證明確，被告所辯顯屬卸責之詞，不足採信，其侵占犯行堪以
    認定，應依法論科。
四、論罪科刑的理由：
  (1)被告所犯，係刑法第三百三十五條第一項之侵占罪。被告於八十五年間曾因侵占
    案件，經本院判處有期徒刑一年確定，於八十七年五月九日執行完畢，此有臺灣
    高等法院被告全國前案紀錄表一紙在卷可稽，其於受有期徒刑執行完畢後，五年
    以內再犯本件有期徒刑以上之罪，為累犯，應依刑法第四十七條規定加重其刑。
  (2)原審依上述事證，適用前述法條及罰金罰鍰提高標準條例第一條前段之規定，並
    審酌被告前揭所犯侵占案件，亦係侵占持有他人之機器之品行（參原審卷附臺灣
    台中地方法院八十五年度易字第四二○四號判決及臺灣高等法院被告全國前案紀
    錄表），又本案事證至為明確，被告竟仍迭於偵查及審理中反覆狡辯，且未與告
    訴人和解，均足徵其惡性，復妨害司法資源之合理分配利用等一切情狀，量處被
    告有期徒刑十月。經核其認定事實及適用法律均無不合，量刑亦屬妥適，被告上
    訴仍執陳詞否認犯罪，指摘原判決不當，為無理由，應予駁回。
五、適用的法律：刑事訴訟法第三百六十八條。
中      華      民      國      九十三      年      七    月    十三    日
                                 臺灣高等法院臺中分院刑事第九庭
                                         審判長法  官  陳  筱  珮
                                               法  官  趙  春  碧
                                               法  官  張  國  忠
右正本證明與原本無異。
不得上訴。
                                               書記官  林  玉  惠
中     華     民     國     九十三     年      七      月     十四      日
                                                                        Ｆ
